臺灣臺南地方法院民事判決　九十年訴字第二三一八號
　　原　　　告　乙○○
　　法定代理人　丙○○
　　被　　　告　甲○○
右當事人間請求侵權行為損害賠償事件，本院判決如左：
    主    文
原告之訴及假執行之聲請均駁回。
訴訟費用由原告負擔。
    事    實
甲、原告方面：
一、聲明：
    (一)被告應給付原告新台幣（下同）三百五十二萬五千八百五十一元，及自起訴狀
      繕本送達翌日起至清償日止，按年息百分之五計算之利息。
    (二)原告願供擔保，請准予宣告假執行。
二、陳述：
    (一)民國（下同）九十年二月十四日晚上，被告飲酒後之酒精濃度已高達每公升○
      ．八毫克，其已不能安全駕駛動力交通工具之狀態下，仍駕駛其自用小客車車
      號：Ｊ７－八二七三，由台南縣白河鎮○○○○路往嘉義方向行駛，於同日晚
      上九點四十五分許，途經白河鎮○○里○○○○○路口時，未注意車前狀況，
      闖越紅燈並超速行駛，亦未讓原告先行，致撞及原告，造成原告受有右側腓骨
      幹閉鎖性骨折、腦震盪伴有暫時性意識喪失及左前額、左耳擦傷等傷害。本件
      事證，原告引用刑事案件之所有卷證。
    (二)按當事人主張有利於己之事實者，就其事實負舉證之責任，民事訴訟法第二百
      七十七條定有明文。被告稱伊行駛至路口時尚為綠燈云云，被告自應負證明之
      責。
      (1)依白河分局竹門派出所黃慶松警員所製作之刑法第一百八十五條之三案件測
        試觀察紀錄表所載，其觀察結果為「對員警指揮及交通號誌無反應或遲緩，
        駕駛人判斷力顯然欠佳等語」，由此觀察結果可知被告對於交通號誌已無反
        應或遲緩，故其辯稱原告闖紅燈云云，自不足採信，且依常理，若係闖紅燈
        穿越馬路時，勢必會觀看前後左右有無來車方行通過。據上，原告通過馬路
        時係綠燈時方行通過，況本件並有在場之證人郭崑參及丙○○證稱被告闖紅
        燈，由上事實，實足證明原告並無闖越紅燈之情。
      (2)證人黃傳欽之證詞不足採信，按伊係被告之友人，其證詞難免偏頗被告。再
        者，伊所為之證詞，亦與事實不符。黃某稱伊視線皆有看前方云云，那時我
        看到燈號是綠燈云云，．．．．我是快要撞到時才看到被害人云云。今黃某
        若有一直看前方，何以快要撞到時才看到原告？依理黃某若有一直看前方道
        路，理當於號誌前即可看到原告，惟黃某並非如此，足見其所證不實。又伊
        當時與被告在聊天，故在此情形下，被告與黃某應會疏於注意號誌及車前狀
        況，則伊證稱伊之車道為綠燈云云，自不足採信。
      (3)被告辯稱郭冠妤於警訊中稱：當時我與乙○○橫越馬路時，在講話，並眼睛
        在注意對面原告之父之車子，所以自小客車如何行駛原告不清楚，而片面認
        原告行走時未看燈號云云，其所述實有所誤。按郭冠妤於警訊中係供稱伊與
        原告等我們要通過路口變綠燈時才橫越馬路，至於如何被撞上，伊不清楚等
        語。故原告並無被告所稱行走時未看燈號之情，再者原告與訴外人郭冠妤於
        警訊中之供述皆一致，更足證明原告所述屬實，本件實係被告超速並闖紅燈
        、未注意車前狀況及酒醉駕車等情所造成，被告應負全責，原告並無任何責
        任，即原告並無與有過失之情。
    (三)按因故意或過失不法侵害他人之權利者，負損害賠償責任。不法侵害他人之身
      體或健康者，對於被害人因此喪失或減少勞動能力或增加生活上之需要時，應
      負損害賠償責任，不法侵害他人之身體、健康者，被害人雖非財產上之損害亦
      得請求賠償相當之金額，民法第一百八十四條第一項前段、第一百九十三條第
      一項、第一百九十五條第一項前段著有明文。原告請求之總金額為00000
      00元，茲將請求之金額、項目分述如下：
      (1)醫藥費：共計一千一百元。
        原告請求醫藥費部分，爰請求自付額之部分，其計算方式如下：
        嘉義基督教醫院二百元
        聖馬爾定醫院二千二百七十元
        仁友醫院三千三百二十四元
        上述費用共為六千七百九十四元，扣除已領強制險醫藥費五千六百九十四元
        ，被告尚應給付一千一百元，此有收據明細可稽。
      (2)看護費：十八萬元。
        原告受傷後腳部打上石膏行動諸多不便，而需人照料此乃常理，其期間約三
        個月，而原告行動不便期間係由原告之母照料，此部份被告對於三個月之照
        顧期間並無意見，惟對於看護費用每日二千元則有意見。查看護費用每日二
        千元乃屬一般之行情，故原告所為請求，當屬有理。
      (3)精神慰撫金：一百萬元。
        原告發生車禍時，年僅十八歲，花樣年華，卻因此次車禍半年來，飽受折磨
        ，無法正常活動，而須持扙三個月。且所受傷害為右側腓骨幹閉鎖性骨折
        、腦震盪伴有暫時性意識喪失及左前額、左耳擦傷等傷害，須長期復健，病
        情一旦惡化下肢將無法正常行走，且原告又係女生，其後腳部若不良於行而
        有殘缺時（即跛腳），將影響原告未來結婚之對象，致原告每日生活於恐懼
        之中。另原告因此次車禍，造成臉部及頸部受傷，而於外觀上有顯著之疤痕
        ，並已達顏面殘廢，其等級已達第八級，於心理上造成原告無可彌補之痛苦
        ，此次車禍造成原告身心極大之痛苦，是故請求精神慰撫金一百萬元，薄資
        慰藉。又被告向保險公司亦有投保任意險，其金額高達三百五十萬元，故被
        告於資力方面當無問題，且今被告亦有固定職業，原告向其請求一百萬元之
        慰撫金，與其地位相當，縱無上開保險，原告之請求應屬合理。
      (4)不能工作所受損害部分：十二萬六千七百二十元。
        查原告發生車禍之時為九十年二月十四日，而原告係於九十年六月十三日
          畢業，畢業後本可即時工作，惟因此次車禍致原告無法工作，故自九十年
          六月十三日算至九十一年二月十三日，共計有八個月無法工作。原告之工
          資若以行政院勞工委員會公布之現行基本工資即每月一萬五千八百四十元
          為計算基準，則原告應可請求十二萬六千七百二十元（15840X8＝12672）
          。
        依聖馬爾定醫院九十一惠醫字第一一七三號函說明三所載，陳員（即原告
          ）受傷後，因右小腿於運動時會酸痛，於九十年十二月十七日至該院門診
          ，經Ｘ光攝影檢查發現腓骨骨折不癒合等語，原告之腓骨骨折即尚未癒合
          且有酸痛之情形，則被告自無法為工作，故原告所為之請求，自屬有理。
      (5)減少勞動能力損害部分：二百二十萬零七百三十一元。
        原告殘廢等級已達第八級之顏面傷殘給付，此有富邦產物保險股份有限公
          司之匯款通知書可證及該公司九十一年一月二十八日函可稽。按原告因此
          次車禍造成第八級之殘廢，此業經保險公司認定無訛，並將保險金新台幣
          四十二萬元理賠原告，由此足證原告確已達殘廢等級第八級。至於聖馬爾
          定醫院九十一惠醫字第○八一五號函，其說明二所載意旨，其所指係原告
          腓骨骨折之情形，不屬殘廢或運動永久性障礙之等級，與原告所主張因此
          次車禍造成原告顏面傷殘達到第八級之主張不符，故前揭函示自不得為本
          件判決之基礎。再查，以保險公司對於傷殘給付之嚴格審核，原告若非已
          達第八級之顏面傷殘，保險公司豈敢將保險金理賠予原告，又原告因此次
          車禍造成原告臉部多處挫傷，而達到顏面傷殘即所謂醜臉（依勞工保險殘
          廢給付標準表殘害項目第五十七項之規定，其應已達殘廢等級為第八級）
          ，其減損工作能力約為百分之六十一點五二，其工資以行政院勞工委員會
          公布之現行基本工資即每月一萬五千八百四十元為計算基準，每月損害額
          為一萬五千八百四十元乘百分之六十一點五二等於九千七百四十五元。原
          告係於七十二年七月二十六日生，故從九十一年二月十四日起算至原告六
          十歲退休時尚有四十一年五個月餘之勞動年數，依霍夫曼計算法扣除中
          間利息，被告所應賠償原告勞動能力之損害為9745X268.00000000（497月
          之月係數）＝0000000.476元，即此部分被告應賠償原告二百六十二萬零
          七百三十一元，扣除已領強制險之傷殘給付四十二萬元，被告尚應給付二
          百二十萬七百三十一元。
        查勞工保險殘廢給付標準表第五十七項，頭部、顏面部或頸部受損害致遺
          存顯著醜形者，以顏面部遺存日常露出有礙外觀之醜形者為給付要件，惟
          附註二之(二)並未明確規定一處或多處合計遺存五公分以上之不規則線狀痕
          者，始符合該規定，為保障被保險人殘廢給付權益，可就有利於被保險人
          之原則，如『一處遺存五公分以上之不規則線狀痕』或『多處合計遺存五
          公分以上之不規則線狀痕』，而其疤痕已達有礙外觀，致與人相遇時可引
          起他人注意之程度者，均得依前揭規定請領殘廢給付（勞委會九十年二月
          十四日函）。至於聖馬爾定醫院九十一惠醫字第一一七三號函說明五所載
          ，稱原告之傷勢未達勞工保險條例第五十三條第五十七項所列殘廢等級云
          云，實屬有誤。按依該院九十年八月二十四日之診斷證明書所載，原告臉
          部多處撕裂傷疤痕，左耳垂1X1公分下巴處0.5X1公分左前額2X0.2
          公分鼻部1公分、左頰3X2.5公分，若依前揭函示意旨，原告臉部之不規
          則線狀痕，合計已超過五公分，原告之情形顯已達勞工保險殘廢給付標準
          表第五十七項之要件，而前揭函示意旨又為該院所不知，而有所誤認該項
          規定須一處遺存五公分以上之不規則線狀痕方屬之，且該院亦未表明其所
          持之理由，故其所為之認定自不足為本件之判決基礎。況本件除有原告之
          診斷證明書可證外，尚有原告臉部傷痕之照片足資證明。原告之臉部已達
          勞工保險殘廢給付標準表第五十七項之要件，並已經保險公司之理賠，故
          前揭聖馬爾定醫院認原告之傷勢未達勞工保顯條例第五十三條第五十七項
          所列殘廢等級云云，自不足為本件之判決基礎。
      (6)增加生活上之負擔
        原告發生車禍時，眼鏡破裂而須重新配戴眼鏡，其費用為二千三百元，對
          此部分原告自亦得向被告請求賠償。
        原告因此次車禍之故，而無法至補習班上課之損害，爰請求一萬五千元。
          按原告八十九年六月十七日上補習班補習，其費用為三萬元，而原告因九
          十年二月十四日發生車禍後，下學期即無法至補習班上課，故此部份原告
          自亦受有損害，此部分原告自亦得向被告請求賠償。
      (7)原告確實已領取強制險四十二萬五千六百九十四元，並自被告受領五千元。
三、證據：提出聖馬爾定醫院、嘉義基督教醫院、仁友醫院醫療費用收據、台灣高等
    法院台南分院九十年度交上易字第一六六七號判決、畢業證書、富邦產物保險公
    司匯款通知單、診斷證明書二紙、照片二張等為證。
乙、被告方面：
壹、被告：
一、聲明：
    (一)駁回原告之訴。
    (二)如受不利判決，請准供擔保，免為假執行之宣告。
二、陳述：
    (一)按「刑事訴訟所調查之證據，及刑事訴訟判決所認定之事實，非當然有拘束民
      事判決之效力。」（最高法院三十八年穗上字第八七號判例參照）。
      (1)本件車禍案固經台灣高等法院台南分院刑事庭判處：被告因過失傷害人，處
        有期徒刑肆月確定在案（九十年交上易字第一六六七號刑事判決），惟據首
        揭判例意旨，該刑事判決所調查之證據，及認定之事實，非當然有拘束民事
        判決之效力。基此，鈞院自得逕依卷證資料為不同之認定。
      (2)查本件案發當時，被告車通過路口一半時其行進方向之車道號誌始由綠燈轉
        為閃黃燈，然被告車於抵達路口時尚屬綠燈，尤非於號誌燈號為紅燈狀態時
        通過該路口，則被告並無闖紅燈之情事應可確定。又據卷附道路交通事故調
        查報告表所示，案發路段之速限為時速六十公里，而被告留於現場之煞車痕
        分別為十四‧二○公尺、十三‧五○公尺，此煞車距離並未超過「一般公路
        汽車煞車距離、行車速度對照表」每小時行車速度六十公里之最小煞車距離
        十六‧六公尺，足見被告並未超速行駛，且係有減速通過。關上事實，並經
        證人即當時同車之友人蘇傳欽證明屬實在卷可憑（詳本案刑事一審卷：九十
        年七月二十日訊問筆錄），是對本件車禍事故被告應無任何刑事責任可言。
        鈞院刑事庭認被告有過失撞傷原告之犯行，殊屬率斷。
    (二)退步言之，倘認被告不免其責，惟原告今請求被告應賠償其總計三百五十二萬
      五千八百五十一元及其法定利息云云，並無理由，茲謹一一陳述如下：
      (1)醫藥費用部分：
        對原告請求賠償醫藥費一千一百元部分不爭執。
      (2)看護費用部分：
        查原告主張約有三個月皆無法自由行動，就此原告自應提出專業醫療之客觀
        證據以實其說，否則即屬空言？！又原告需人看護之程度究係為何？何以其
        看護費用每日須達二千元？
      (3)精神慰撫金部分：
        按「慰藉金之賠償須以人格權遭遇侵害，使精神上受有痛苦為必要，其核給
        之標準固與財產上之損害之計算不同，然非不可斟酌雙方身分，資力與加害
        程度及其他各種情形，核定相當之數額。」最高法院五十一年台上字第二二
        三號著有判例。準此以觀，慰撫金對於被害人而言，固係在填補或慰撫被害
        人，但過失主義之損害賠償制度，原含有制裁加害人以防止再發生損害之功
        能，則加害人之行為為故意或過失，自為核定慰撫金之重要因素。本件車禍
        縱認被告為肇事因素，亦係因過失而發生；而觀原告傷勢今已痊癒；而被告
        並無財產，資力非高。稽上，原告所請求精神慰藉金一百萬元，顯然過高，
        不應准許。
      (4)不能工作所受損害部分：
        關於原告何以因本件車禍致共計八個月無法工作乙情？原告亦應舉證證明之
        ，否則即不能遽採？！
      (5)減少勞動能力損害部分：
        查原告之傷勢今既已痊癒，自無原告所言已達殘障等級為第八級之情事，則
        原告主張其減損工作能力約為百分之六十一點五二，被告應賠償原告二百六
        十二萬零七百三十一元乙節，殊屬無據。
        強制汽車責任保險有關殘廢給付的標準，係按依勞工保險之殘廢給付規定，
        而其中關於「頭部、顏面部或頸部顯著醜形」部分，於勞工保險殘廢診斷書
        之﹁殘廢詳況欄填表說明﹂則清楚載明：「一、醜形係指『遺存』於頭部、
        顏面部或頸部日常露出有礙外觀之醜形；又瘢痕成熟約需一年時間，請勿提
        前開具殘廢診斷書。」此有勞工保險殘廢診斷書可憑（詳證物，參照其中「
        殘廢詳況欄填表說明」所載）。查本件事故發生於九十年二月十四日，惟未
        一年，原告即申領得第八級廢殘給付，是該殘廢給付是否得當，即有疑義？
        況原告顏面之傷勢，並無肇致原告減少勞動能力之可能；且依卷附九十一年
        七月二十二日財團法人天主教聖馬爾定醫院（九一）惠醫字第○八一五號函
        ：原告於九十年二月十六日因顏面挫傷、右側腓骨骨折來院急診，給予石膏
        外固定治療。．．．而腓骨之骨折，大都以保守治療。不必冒傷到神經之可
        能給予手術復位，日後皆可以活動自如，因此不屬殘廢或運動永久性障礙之
        等級。又原告之顏面、右側腓骨傷勢今既已痊癒，自無原告所言已達殘障等
        級為第八級之情事，則原告主張其減損工作能力約為百分之六十一點五二，
        被告應賠償原告二百二十萬零七百三十一元乙節，殊屬無據。
      (6)增加生活上之負擔：
        原告主張因車禍眼鏡破裂須重新配戴眼鏡，其費用為二千三百元云云。惟被
        告否認原告所提證明文件之真正；況該損害應係屬過失所致之毀損範籌，而
        本件乃係過失傷害之附帶民事賠償事件，準此，縱認原告有該損害，依法亦
        不得於本件求償。
        原告因此次車禍之故，而無法至補習班上課之損害，爰請求一萬五千元云云
        。被告否認原告所提證明文件之真正；又原告究以何據為該損害之請求，並
        未見原告說明，是該請求殊屬無據。
    (三)按「損害之發生或擴大，被害人與有過失者，法院得減輕賠償金額，或免除之
      。」民法第二百十七條第一項定有明文。查郭冠妤於案發之初即供承：「當時
      我跟乙○○橫越馬路時，在講話，並眼睛在注意對面我父親車子，所以自小客
      車如何行駛我不清楚。」（詳郭冠妤九十年二月十五日於嘉義市聖馬爾定醫院
      所製作之偵訊筆錄），基此可明原告行走時應確實未看燈號，即率行進入馬路
      ，是原告對本件車禍之發生，實與有過失，法院自得減輕被告之賠償金額，或
      免除之至明。
    (四)按「保險人依本法規定給付之保險金，視為加害人或被保險人損害賠償金額之
      一部分，加害人或被保險人受賠償請求時，得扣除之。」強制汽車責任保險法
      第三十條定有明文。今縱認被告須支付賠償金予原告，惟倘原告業已因本件車
      禍事故而申領強制汽車責任保險金，則關於該金額被告自得依法主張扣除之，
      是關此部分，自有查明之必要。又案發後，被告即已先行給付五千元，是就上
      開總計四十三萬六百九十四元之金額，被告自得依法主張扣除之。
三、證據：提出勞工保險殘廢診斷書空白表格附說一份。
丙、本院依職權調閱本院九十年交易字第二七四號、台灣高等法院台南分院九十年度
    交上易字第一六六七號刑事案卷。
    理    由
一、原告起訴主張被告於九十年二月十四日晚間九時二十分許，飲酒後達於不能安全
    駕駛動力交通工具之程度，駕駛車號：Ｊ７－八二七三號自小客車，沿台南縣白
    河鎮○○○路，由南往北行駛，同日晚間九時四十五分許，途經白河鎮○○里○
    ○○○○路口時，未注意車前狀況，亦未讓原告先行，致撞及原告，造成原告受
    有右側腓骨骨幹閉鎖性骨折、腦震盪伴有暫時性意識喪失及左前額、左擦傷等傷
    害，爰依侵權行為之法律關係，請求被告賠償醫藥費一千一百元、看護費十八萬
    元、不能工作之損害十二萬六千七百二十元、減少勞動能力之損害二百二十萬零
    七百三十一元、慰撫金一百萬元及自起訴狀繕本送達翌日起至清償日止按年息百
    分之五計算之利息。
二、被告則以：被告因本件車禍固經本院刑事庭以過失傷害等罪判處有期徒刑五月確
    定，惟刑事判決所認定之事實，非當然有拘束民事判決之效力，被告抵達路口時
    其行進方向尚屬綠燈，通過路口一半時始由綠燈轉為閃黃燈，被告並無闖紅燈之
    情事，依卷附道路交通事故調查報告表所示，肇事路段速限為時速六十公里，被
    告留於現場之煞車痕分別為十四．二公尺、十三．五公尺，並未超過「一般公路
    汽車煞車距離、行車速度對照表」每小時行車速度六十公里之最小煞車距離十六
    ．六公尺，被告並未超速行駛，且係減速通過，被告對車禍事故無任何刑事責任
    ，又原告行走時未確實看燈號，即率行進入馬路，原告對本件車禍之發生，實與
    有過失。原告請求看護費、不能工作所受損害及減少勞動能力之損害，均無法舉
    證以實其說，本件乃過失傷害之附帶民事賠償事件，原告以因車禍眼鏡破裂須重
    新配戴眼鏡及無法至補習班上課損失已付補習費，請求賠償因此增加生活上之負
    擔部分，於法無據。原告傷已痊癒，被告並無財產，資力非高，原告請求慰撫金
    一百萬元，顯然過高，原告因本件車禍事故已受領強制汽車責任保險金，並自被
    告受領賠償五千元，該金額均應扣除之等語置辯。
三、原告主張被告於九十年二月十四日晚間九時二十分許，飲用高梁酒後，駕駛車號
    Ｊ７－八二七三號自小客車，沿台南縣白河鎮○○○路，由南向北行駛，同日晚
    間九時四十五分許，途經該路段白河鎮○○里○○○○○路口時，撞及沿該交岔
    路口之行人穿越道，由西往東方向穿越馬路之原告及訴外人郭冠妤，造成原告受
    有右側腓骨骨幹閉鎖性骨折、腦震盪伴有暫時性意識喪失及左前額、左耳擦傷等
    傷害，被告於肇事後之同年月十五日零時許，在醫院測得其血液中酒精濃度為一
    六○．五MG/DL，有道路交通事故調查報告表、刑法第一百八十五條之三案件測
    試觀察紀錄表、聖馬爾定醫院診斷證明書、病歷、仁友醫院病歷等附卷可佐，且
    為被告所不爭執，原告此部分主張堪信為真實。
四、被告雖辯稱：本件車禍被告未闖紅燈、未超速，無任何刑事責任，原告行走時未
    看燈號即率行進入馬路，原告對車禍發生與有過失等云云。惟查：
    (一)按「飲用酒類或其他類似物後其吐氣所含酒精濃度超過每公升○．二五毫克或
      血液中酒精濃度超過百分之○．○五以上者，不得駕車。」道路交通安全規則
      第一百十四條第二款定有明文。本件被告於肇事後約二小時十五分（即九十年
      二月十五日凌晨零時許）在醫院檢測其血液所含酒精濃度為一六○．五MG/DL
      ，有測試觀察紀錄表附於警卷可佐。參照人體血液酒精濃度之消減速率，為每
      小時減少每百公升十五至二十毫克，以對被告最有利即每小時百公升消減十五
      毫克為計算標準，推算被告於肇事當時血液中酒精濃度約為一九四．二五
      MG/DL ，換算吐氣酒精濃度為○．九七毫克，依法務部八十八年五月十八日法
      八八檢字第一六六九號函示，對於酒精濃度呼氣已達每公升零點五五毫克，或
      血液中酒精濃度達百分之零點一一以上，肇事率為一般正常人之十倍，足認被
      告非但違反上開道路交通安全規則第一百十四條第二款不得駕車之規定，且於
      肇事時已達不能安全駕駛之程度，其肇事當時對道路環境之注意能力及車輛操
      控能力，均較正常情形為低。
    (二)次按「汽車行近行人穿越道前，應減速慢行，遇有行人穿越時，無論有無交通
      警察指揮或號誌指示，均應暫停讓行人先行通過」，道路交通安全規則第一百
      零三條亦有明文。本件肇事交岔路口設有行人穿越道及行車管制號誌，原告與
      訴外人郭冠妤係行走於由西往東之行人穿越道途中，遭被告駕車由南往北駛越
      交岔路口撞及，此由道路交通事故調查報告表所示，被告自小客車兩側煞車痕
      位於交岔路口道路中央，血跡、遺留物散置行人穿越道北側道路中心線附近可
      明，參照被告於警訊中供述：「我記得當時我行駛過十字路口閃光黃燈，發現
      有兩位路人站在路中央要過到路旁，當我發現時因煞車已來不及，所以就撞上
      乙○○、郭冠妤兩位」，核與原告及訴外人郭冠妤於警訊、偵查及本院刑事案
      件審理中均一致陳述行走時其行向是綠燈，自行人穿越道走到路中央時就被撞
      到等語相符，被告稱其肇事當時車速「約時速六十公里」，顯見被告行經設有
      行人穿越道及行車管制號誌交岔路口時，搶黃燈，未減速慢行，未暫停讓行人
      優先通行，復未注意車前狀況，違反上開道路交通安全規則第一百零二條之規
      定，其有過失至明。被告雖舉證人黃傳欽於九十年七月二十日本院刑事案件審
      理之陳述以證明其未闖紅燈，然核閱證人黃傳欽於九十年七月二十日審理時之
      證詞：「我坐在駕駛座旁邊，事發前我正與被告聊天．．．我視線皆有看前方
      ，那時我看到燈號是綠燈，因我在之前就有看到是綠燈，那時距離已到快轉彎
      ，我是快要撞到時才看到被害人，撞到時是什麼燈號我不清楚」，顯見證人於
      事發過程中，並非全心專注於燈號之觀察，尚不足以證明被告小客車行向之燈
      號，於肇事時仍係綠燈無疑，從而亦無相當事證足資認定原告於本件肇事有何
      過失可言。
    (三)被告另以其所駕駛之小客車留於現場之煞車痕僅十四．二公尺及十三．五公尺
      ，對照「一般公路汽車煞車距離、行車速度對照表」每小時行車速度六十公里
      之最小煞車距離十六．六公尺，主張其未超速，且有減速慢行，然被告於警訊
      中已自承肇事當時時速六十公里，已見前述，而「一般公路汽車煞車距離、行
      車速度對照表」係前司法行政部六十二年五月九日所定，距今已近三十年，而
      目前多數小客車之煞車系統，均有較先進之煞車功能，以現場煞車痕長短，據
      上開資料並不足以正確推算肇事當時之實際車速，被告此部分所辯，尚不足採
      。被告因酒後不能安全駕駛動力交通工具觸犯公共危險及因本件車禍之過失傷
      害等犯行，業經本院九十年度交易字第二七四號、台灣高等法院台南分院九十
      年度交上易字第一六六七號分別判處有期徒四月確定，應執行有期徒刑七月，
      亦經本院依職權調取上開刑事案卷核閱無訛，益徵被告確有過失傷害行為甚明
      ，而其過失行為與原告所受傷害間復有相當因果關係，被告自應負侵權行為損
      害賠償責任。
五、按「因故意或過失不法侵害他人之權利者，負損害賠償責任。」、「不法侵害他
    人之身體或健康者，對於被害人因此喪失或減少勞動能力或增加生活上之需要時
    ，應負損害賠償責任」、「不法侵害他人之身體、健康、名譽、自由、信用、隱
    私、貞操或不法侵害其他人格法益而情節重大者，被害人雖非財產上之損害，亦
    得請求賠償相當之金額。」民法第一百八十四條第一項前段、第一百九十三條第
    一項、第一百九十五條第一項前段分別定有明文。本件被告對車禍事故之發生具
    有過失責任，業如前述，則其因過失致原告身體受有傷害，自應對原告負損害賠
    償責任，則原告依侵權行為之法律關係請求損害賠償，即屬於法有據。玆依原告
    各項請求賠償有無理由，分述如下：
    (一)醫藥費
      原告主張本因件傷害支出自付額部分之醫藥費計嘉義基督教醫院二百元、聖馬
      爾定醫院三千二百七十元、仁友醫院三千三百二十四元，合計六千七百九十四
      元，扣除已領強制責任保險醫藥費五千六百九十四元，請求被告應給付差額一
      千一百元，業據提出上開各醫院醫療費用收據附卷，所請求之數額，並為被告
      所不爭執，應予准許。
    (二)看護費
      按被害人因受傷害需要隨身看護，而由親屬看護時，雖無現實看護費之支付，
      亦未受支付之請求，亦應認被害人受有相當看護費之損害，得向加害人請求賠
      償，蓋由親屬代為照顧被害人之起居，固係出於親情，但親屬看護所付出之勞
      力並非不能評價為金錢，只因兩者身分關係而免除支付義務，此種親屬基於身
      分關係之恩惠，自不能加惠於加害人。然有無專人看護必要，須視其傷勢是否
      已達於不能自理生活，而須隨身看護之程度。本件原告主張其受傷後腳部打上
      石膏，行動諸多不便，需人照料，期間約三個月，原告行動不便期間係其母照
      料，以看護費用每日二千元之一般行情，請求被告給付三個月期間之看護費一
      十八萬元。被告雖對原告三個月之看護未爭執，惟對其費用則爭執。本院核閱
      仁友醫院檢送之病歷，原告於車禍當日送醫經診斷之傷害主要為「右側腓骨幹
      閉鎖性骨折」、「腦震盪伴有暫時性意識喪失」、「臉部挫傷、撕裂傷」等，
      其餘則為兩側小腿、膝、右肘、背等挫傷、擦傷及皮下瘀血等輕微傷害，原告
      於九十年二月十四日在仁友醫院住院至同年二月十六日出院，則其既因車禍造
      成右側腓骨骨折、身體多處傷害，併致腦震盪伴有暫時性意識喪失，且有嚴重
      頭痛症狀（severe  headache）（見病歷第一頁末行），住院三日，應認在此
      三日內確有不能自理生活之情形，而須專人隨身看護，參照附卷台南市住院病
      患家事服務業職業工會八十八年十月二十二日南市住工總字第○二五號函，該
      會看護工每小時一百元之行情，原告以每日看護費二千元為計算標準，尚屬一
      般行情，則其請求在三日內之看護費六千元，自應准許。次查，仁友醫院病歷
      住院治療經過欄末行（即病歷第二頁）併記載「The  symptoms was improved
      later.  May go home.」，顯見醫師於住院治療期間已判斷其症狀不久即可獲
      得改善，可返家，原告復於九十年二月十六日即出院，足見已無繼續住院必要
      。又聖馬爾定醫院雖稱原告骨折癒合時間一般約需三個月，惟參照其覆函記載
      「一般下肢有脛、腓骨，主要支持行動以腓骨為主，所以若是脛骨骨折，必須
      完整手術治療，而腓骨之骨折，大都以保守治療，不必冒傷害神經之可能給予
      手術復位，日後皆可以活動自如」、「一般而言，單純腓骨骨折可以不用手術
      治療，骨折會自行癒合，骨折癒合時間一般約需三個用，病人仍能走動，只是
      偶會有酸痛情形」、「腓骨骨折不癒合，若不引起酸痛，並不一定要採手術治
      療，對日常走動無影響，陳員至本院門診時亦都自行步入診間」，對照聖馬爾
      定醫院病歷，原告於九十年二月十六日至該院急診治療，急診病歷首頁有「
      Chief  complaint」之記載，顯見原告當時已可自行陳述症狀，復觀該日護理
      評估表所載呼吸道通暢、呼吸、呼吸聲、脈博、活動力均正常，當日即離院，
      足見原告在九十年二月十六日已無因腦震盪伴隨暫時性意識喪失之症狀，且自
      同年二月二十二日陸續至九十一年七月十一日，均屬自行步入診間之門診治療
      ，則縱其車禍發生後短期間有裹上石膏以輔助骨折癒合，然既「仍能走動」，
      即無不能自理生活，而須專人隨身看護必要，況原告亦自承車禍後「須持杖
      三個月」，益徵其仍有活動能力，難認須專人隨身看護，則其請求三個月之看
      護費用，在逾三日之範圍，洵屬無據，自不應准許。
    (三)不能工作的損害
      原告主張發生車禍時為九十年二月十四日，原告係九十年六月十三日畢業，畢
      業後本可即時工作，因車禍致自九十年六月十三日算至九十一年二月十三日，
      計有八個月無法工作，以勞委會公布之基本工資每月一萬五千八百四十元為計
      算標準，請求給付十二萬六千七百二十元不能工作之損害。則本件應審酌者為
      原告因車禍受傷，是否已達於不能工作之情形。經查，原告於九十年二月十六
      日至聖馬爾定醫院就診時，意識已正常，自九十年二月二十二日至九十一年七
      月十一日門診均自行步入診間，業如前述，原告就讀白河工商資料處理科，可
      為之工作如一般之行政處理，業據陳報在卷，則其於九十年六月十三日順利畢
      業，距車禍發生已達四個月，已逾其腓骨骨折癒合之三個月復原期，復參酌聖
      馬定醫院上開覆函，縱骨折不癒合，若不引起酸痛，並不一定要採手術治療，
      對日常走動無影響，更何況其在骨折癒合期間仍能走動，原告所學既為工商資
      料處理，其所能從事之工作尚非須長時間站立或以耗損肢體體力為主之勞務工
      作，認其車禍所受傷害，對畢業後所能從事之職業並無影響，則其請求自畢業
      後八個月不能工作之損害，自屬無據。
    (四)減少勞動能力之損害
      原告主張因本件車禍造成顏面傷害，已達殘廢等級第八級之顏面傷殘，業經富
      邦保險公司認定無訛，並賠償顏面傷殘給付四十二萬元，依勞工保險殘廢給付
      標準表殘害項目第五十七項之規定，其減損工作能力約為百分之六十一點五二
      ，以勞委會公布之現行基本工資每月一萬五千八百四十元為計算基準，每月損
      害額為九千七百四十五元，原告係七十二年七月二十六日生，從九十一年二月
      十四日起算，至原告六十歲退休，尚有四十一年五月個月餘之勞動年數，依霍
      夫曼計算法扣除中間利息，被告應賠償二百六十二萬零七百三十一元，扣除已
      領強制險之傷殘給付四十二萬元，被告應給付二百二十萬七百三十一元。經查
      ，勞工保險殘廢給付標準表所列頭、臉、頸殘廢係指「頭部、顏面部或頸部受
      損壞玫遺存顯著醜形者」，所謂頭、顏面部及頸部之醜形係指眼臉、鼻及耳廓
      缺損以外，遺存於頭部、臉部及頸部日常露出有礙外觀之醜形者，而「顯著醜
      形」則依左列範圍為準：(一)在頭部亦存手掌大（不包含五指）以上之瘢痕者(二)
      在顏面部遺存卵大以上之瘢痕或五公分以上之不規則線狀痕，或直徑三公分
      以上之組織凹陷者(三)在頸部遺存手掌大（不包含五指）以上之瘢痕(四)女性被保
      險人按第八等級給付。卷附聖馬爾定醫院覆函，已明示原告顏面傷勢未達上開
      勞工保險條例第五三條第五七項所列之殘廢等級，復核閱聖馬爾定醫院診斷證
      明書原告臉部疤痕有左耳垂1x1公分、下巴處0.5x1公分、左前額2x0.2公分、
      鼻部1公分、左頰三條3公分、2.5公分、3公分，並參酌附卷原告面部照片，多
      屬細微裂傷，假以時日即可回復容貌，不符「顯著醜形」之規定，本院認亦未
      達到一般人認知有礙外觀之醜形程度，對原告所能從事一般行政處理工作之求
      職、就業尚不致有何影響，原告不致因此減損勞動能力，其此部分請求，洵屬
      無據。至富邦產物保險公司認定原告顏面傷害達到第八級顏面傷殘等級，給付
      原告強制汽車責任保險金四十二萬元，此屬富邦產物保險公司理賠之認定，本
      院審理並不當然受其拘束。
    (五)增加生活上之負擔
      原告於本件刑事附帶民事訴訟移送民事庭審理後，主張發生車禍時，眼鏡破裂
      須重新配戴眼鏡，其費用二千三百元，及原告於八十九年六月十七日至補習班
      補習，已付費用三萬元，因車禍下學期無法至補習班上課，受有一萬五千元之
      損害，認上開費用之損害屬因車禍所增加之生活上之支出，追加請求被告賠償
      ，被告亦對此部分為言詞辯論。惟按「不法侵害他人之身體或健康者，對於被
      害人因此喪失或減少勞動能力或增加生活上之需要時，應負損害賠償責任。」
      民法第一百九十三條第一項固定有明文，惟所謂增加生活上之需要，應限於因
      治療或將來維持傷害後身體及健康之必需支出，原告所請求重配眼鏡費用及未
      能至補習班上課之損害，均非因治療及維持身體健康之必需支出，不屬民法第
      一百九十三條第一項得請求之範圍。又原告所提出重配眼鏡費用之收據及補習
      費繳費收據等私文書均為被告所否認，原告復未舉證以證明其為真正，此部分
      自難准其所請。
    (六)慰撫金
      原告主張其車禍發生時年僅十八歲，因車禍造成傷害，外觀上有顯著疤痕，已
      達殘廢等級第八級，身心受創，請求被告給付慰撫金一百萬元。查原告因本件
      車禍造成右側腓骨幹閉鎖性骨折、腦震盪伴有暫時性意識喪失、臉部挫傷、撕
      裂傷、兩側小腿、膝、右肘、背等挫傷、擦傷及皮下瘀血等傷害，因而住院三
      日，且持續門診治療逾一年，已見前述，且其腓骨骨折不癒合，右小腿於運動
      時會酸痛，亦據聖馬爾定醫院覆函在卷，又其顏面左耳垂、下巴處、左前額、
      鼻部及左頰確有多處撕裂傷造成之疤痕，雖未達勞工保險殘廢等級，然對年僅
      十八歲又身為女性之原告而言，於復原期間，對其容貌確有影響，其身心上必
      因而承受相當之痛苦，審酌原告之學歷、年齡、雖未就業，亦無財產，惟與父
      母同住，無須負擔家計，而被告以任職白河農會福利社維生，除薪資外，無其
      他財產及收入，為兩造所是認，並有財政部財稅資料中心檢送之財產歸戶資料
      附卷可稽，復審酌被告之過失程度，認被告應賠償精神慰撫金以三十萬元為適
      當，逾此部分則不應准許。
六、末按「被保險汽車發生汽車交通事故，受益人得在本法規定之保險金額內，直接
    向保險人請求保險金」，「保險人依本法規定給付保險金，視為加害人或被保險
    人損害賠償金額之一部分，加害人或被保險人受賠償請求時，得扣除之」，強制
    汽車責任保險法第二十八條及第三十條分別定有明文。原告因本件車禍受有傷害
    ，已依強制汽車責任保險法之規定向強制汽車責任保險之保險人富邦產物保險公
    司領取保險金共計四十二萬五千六百九十四元，原告復已自被告受領賠償金五千
    元，為原告所自認，並有富邦產物保險公司新營分公司九十一年一月二十八日覆
    台灣高等法院台南分院函及原告提出匯款通知單等附卷可稽，被告自得將原告所
    受領之上開保險金及五千元賠償，視為已給付賠償額而予扣除。又富邦產物保險
    公司所給付之上開保險金，其中實支醫療費用部分五千六百九十四元，已由原告
    自醫藥費中扣抵，則被告就保險金所得扣抵部分應扣除該實支醫療費用之差額，
    即四十二萬元。綜合前揭所述，本件原告依侵權行為損害賠償之法律關係固得請
    求被告給付之賠償數額為三十萬七千一百元（即包括醫藥費一千一百元、看護費
    六千元、慰撫金三十萬元），然其損害既因受領強制汽車責任保險之保險金四十
    二萬元及被告已給付之賠償五千元獲得填補，從而原告依侵權行為損害賠償之法
    律關係請求被告給付三百五十二萬五千八百五十一元，及自起訴狀繕本送達翌日
    起至清償日止，按年息百分之五計算之利息，即無理由，應予駁回。
七、原告之訴既經駁回，其假執行之聲請已失所附麗，應併駁回之。
八、結論：本件原告之訴，為無理由，依民事訴訟法第七十八條，判決如主文。
中　　　華　　　民　　　國　　九十一　　年　　　十一　　月　　二十五　　日
                                臺灣臺南地法院民事第三庭
~B法　　　官　林逸梅
右為正本，係照原本作成。
如對本判決上訴，須於判決送達後廿日內向本院提出上訴狀
中　　　華　　　民　　　國　　九十一　　年　　　十一　　月　　二十五　　日
~B法院書記官　魏芝雯
